【裁判字號】    95,台上,2255
【裁判日期】    950427
【裁判案由】    違反毒品危害防制條例
【裁判全文】
最高法院刑事判決            九十五年度台上字第二二五五號
    上  訴  人  甲○○
                        巷45.
    選任辯護人  李建賢律師
上列上訴人因違反毒品危害防制條例案件，不服台灣高等法院中
華民國九十二年八月十四日第二審判決（九十二年度上訴字第一
七五三號，起訴案號：台灣宜蘭地方法院檢察署九十一年度偵字
第二一七五、二二六一號），提起上訴，本院判決如下：
    主  文
原判決關於甲○○部分撤銷，發回台灣高等法院。
    理  由
本件原判決認定：上訴人甲○○明知毒品危害防制條例明定第一
級毒品海洛因及第二級毒品安非他命均不得販賣，竟意圖營利，
於民國九十一年間在不詳處所，同時間向姓名、年籍不詳，綽號
「西瓜明」之成年男子以新台幣（下同）五萬元購入海洛因二十
幾公克，及以三萬元購入安非他命三十六公克後，計劃以海洛因
零點二公克一千元、零點五公克二千元、零點七公克三千元、零
點九公克四千元、一點八公克七千五百元及三點六公克一萬五千
元之價格，安非他命一公克一千元、二公克二千元、三公克三千
元之價格，伺機售予不特定之人。嗣於九十一年八月二十六日十
三時許，經警持搜索票在宜蘭縣宜蘭市○○路四十九巷二弄四十
二號其租屋處查獲，並扣得海洛因十九包（含十八小包及一大包
，合計淨重二十點九二公克，包裝重四點五一公克）、安非他命
六包（總淨重三一點二五公克，取零點一五公克供鑑驗用罄，餘
淨重三一點一零公克）、電子磅秤一部，及擬出售海洛因、安非
他命數量價格對照表一紙等情，因而撤銷第一審關於上訴人部分
之不當科刑判決，改判依想像競合犯從一重論處上訴人販賣第一
級毒品罪刑，固非無見。
惟查：(一)、科刑之判決書，須將認定之事實詳為記載，然後於理
由內說明其所憑之依據及認定之理由，使事實與理由兩相一致，
方為適法。如事實之記載與理由之敘述不相符合，即屬理由矛盾
，其判決為當然違背法令。原判決事實欄記載：「甲○○……計
劃以……安非他命一公克一千元、二公克二千元、三公克三千元
之價格，伺機售予不特定之人……」等情，但理由欄卻援引上訴
人於偵查中所供：「……（扣案之安非他命）小包……（零點五
、零點六公克）一千元，大包（一點一公克）二千元……」，及
共同被告游秀雯（已經原審諭知無罪確定）所陳：「（甲○○交
易毒品之價格）……安非他命零點五（公克）一千元，一公克二
千元」等語，資為判決之部分證據（見原判決第五頁第二行至第
九行），對每一公克安非他命之交易價格，事實欄之記載，與理
由內之敘述不相一致，難謂無判決理由矛盾之違誤。(二)、毒品危
害防制條例第十九條第一項規定，犯第四條至第九條、第十二條
、第十三條或第十四條第一項、第二項之罪者，其供犯罪所用或
因犯罪所得之財物，均沒收之。係採義務沒收主義，自應優先於
刑法第三十八條第一項第二款、第三款之規定而為適用。本件原
判決既認扣案之電子磅秤一部及海洛因、安非他命數量價格對照
表皆係上訴人供販賣海洛因、安非他命犯罪所用之物，且屬其所
有（見原判決第七頁末行至第八頁第二行），自應適用毒品危害
防制條例第十九條第一項之規定諭知沒收，乃竟依刑法第三十八
條第一項第二款予以沒收，亦有違誤。另扣案之海洛因有一大包
及十八小包，安非他命則有一大包及五小包，有卷附宜蘭縣警察
局扣押物品目錄表可證（見宜蘭縣警察局警刑經字第０九一００
０五九一八號刑案偵查卷第二十一頁）。如果無訛，該等外包裝
袋既係用於包裹毒品，防其裸露、潮濕，便於攜帶販賣，似亦係
供上訴人販賣毒品所用之物，原判決未併依上揭規定宣告沒收之
，並難謂適法。(三)、原判決依憑上訴人以五萬元購得海洛因二十
幾公克，以三萬元購得安非他命三十六公克，如以其自行書寫之
海洛因、安非他命數量價格對照表換算結果，海洛因部分若以最
低每三點六公克一萬五千元之價格全數出售時，即有逾十萬五千
元之收入，苟以最高之每零點二公克一千元售出時，更有逾十二
萬元鉅額對價，另安非他命部分倘以最低每公克一千元價格出售
，仍有三萬四千餘元之對價等理由，據謂上訴人主觀上有營利之
意圖云云（見原判決第六頁第五行至第十三行）。然原判決既僅
籠統認定上訴人所購得之海洛因為二十幾公克，並無確切之重量
，其如何得據以算出販售後可得之總價？另原判決既認上訴人購
得之安非他命為三十六公克，及其為警所查得之安非他命僅淨重
三一點二五公克，倘以每公克一千元價格出售，又何以卻可獲得
三萬四千餘元之對價？原判決未進一步說明，亦有未當。以上，
或為上訴意旨所指摘，或係本院得依職權調查之事項，應認原判
決有撤銷發回更審之原因。
據上論結，應依刑事訴訟法第三百九十七條、第四百零一條，判
決如主文。
中    華    民    國  九十五  年    四    月  二十七  日
                      最高法院刑事第十一庭
                          審判長法官  謝  俊  雄
                                法官  陳  世  雄
                                法官  魏  新  和
                                法官  吳  信  銘
                                法官  徐  文  亮
      本件正本證明與原本無異
                                      書  記  官
中    華    民    國  九十五  年    五    月    二    日
                                                      v


司法院資訊處製作；財團法人民間司法改革基金會備份。
